【裁判字號】    92,交易,35
【裁判日期】    921229
【裁判案由】    過失傷害
【裁判全文】
臺灣臺北地方法院刑事判決                          九十二年度交易字第三五號
    公  訴  人  臺灣臺北地方法院檢察署檢察官
    被      告  乙○○  男  三.
右列被告因過失傷害案件，經臺灣臺北地方法院檢察署檢察官聲請簡易處刑判決（九
十一年度偵字第第二００一四號），本院臺北簡易庭（受理案號為：九十二年度北交
簡字第五十八號）認不宜適用簡易程序，移送本院依通常程序審理，本院判決如左：
    主  文
乙○○因過失傷害人，處有期徒刑月，如易科罰金以佰元折算壹日。
    事  實
一、乙○○於民國九十一年三月三十一日十六時許，駕駛車牌號碼ＩＣ—九六二五號
    自用小客車，沿台北市○○○路○段由木柵往台北之方向內側車道行駛，行經該
    路段與富陽街之交岔路口時，欲迴轉改由台北往木柵方向車道行駛，然在前揭交
    岔路口向左迴轉時，受到同路段對向車流即和平東路三段由台北往木柵方向之車
    輛阻擋無法順利迴轉，未避免阻礙同路段對向車輛之通行，遂在前揭交岔路口處
    倒車，乙○○本應注意汽車在交通頻繁處所，不得倒車，又倒車時除顯示倒車燈
    光或手勢，尚需謹慎緩慢後倒，並應注意其他車輛，而依當時之情況，並無不能
    注意之情事，詎乙○○竟疏未注意及此，適有甲○○騎乘車牌號碼ＡＦＶ—五０
    二號重型機車沿同路同向行駛至乙○○所駕駛自用小客車後方，見狀閃避不及，
    二車因而發生碰撞，甲○○所騎乘機車失控倒地後，受有下背挫傷、第一腰椎壓
    迫性骨折之傷害。
二、案經甲○○訴由臺灣臺北地方法院檢察署偵查後聲請簡易判決處刑，本院臺北簡
    易庭認不宜適用簡易程序，移送本院依通常程序審理。
    理  由
一、關於被告乙○○於前揭時、地駕駛前開車牌號碼自用小客車，在前述肇事地點欲
    迴轉改道行駛，因受到同路段對向車流之阻擋無法完成迴轉，未避免阻礙車輛通
    行故而倒車，而與適經其車後之告訴人甲○○所騎乘重型機車發生碰撞，致告訴
    人受有如事實欄第一項所載傷害等事實：(一)業據被告於九十一年十月二十二日檢
    察官偵訊及九十二年二月十七日本院調查、九十二年十一月十四日審理時均坦承
    其因迴轉不過才倒車，即與告訴人發生本件車禍等情不諱，(二)復有告訴人於檢察
    官偵訊時之指述及其所提出台北市政府警察局受理非刑事案件報案二聯單、立書
    人為被告名義之車禍相關過程內容切結書，郵局存證信函影本各一紙等件為證，
    (三)核與被告所傳訊證人即當時適在肇事地點附近擺攤營生而目擊車禍發生之丙○
    ○，於本院九十二年四月二日到本院證述：確見迴轉時，雙方發生車禍等情相符
    ，(四)再告訴人因本件車禍受有前述之傷害，業據其提出於車禍發生當日到台北市
    立萬芳醫院急診之乙種診斷證明書一紙、其後陸續就醫之台北市長春中醫診所及
    台北市立仁愛醫院之診斷書各一紙附卷可按（以上均為影本），亦經本院函詢前
    揭仁愛醫院查核屬實，此有該院九十二年五月一日北市仁醫歷字第０九二六０三
    四八四００號、九十二年七月二十一日北市仁醫歷字第０九二六０五八九九００
    號、及九十二年八月五日北市仁醫歷字第０九二六０六五三六００號函文在卷可
    參，依最近之九十二年八月五日函文內容：告訴人因第一腰椎壓迫性骨折，大於
    百分之五十，九十一年六月十日受手術固定治療，以致軀幹無力，無法自行走路
    ，由於年紀老邁，需更長時間作復健等語，此與告訴人於九十二年九月二十六日
    在庭就其傷勢所陳：走路不到二分鐘即需坐下等情相當，足徵告訴人下肢功能雖
    因本次車禍受有機能減衰之傷害，因告訴人本身年紀老邁之故，需長時間之復健
    ，然並未已達完全喪失其效用之程度，此外，復查無任何積極證據足資佐證告訴
    人下肢機能已達完全喪失其效用之程度，故其傷勢並不該當於刑法第十條第四項
    第四款所謂之「毀敗一肢之機能」，應併敘明。
二、被告於本院審理時，固坦承於右揭時、地發生本件車禍事故，並造成告訴人受有
    上述之傷害等情，惟矢口否認其有過失，並以：當時伊雖有倒車，但已停下來，
    係告訴人騎乘機車自行閃避不及而撞及其後車尾云云，資為辯解；惟查：
(一)、本件車禍發生時，雙方並未即刻通知警員到場處理，故無製作有關研判車禍發生
    情形之相關資料可供參考，此有台北市政府警察局交通警察大隊九十二年二月十
    一日北市警交大四字第０九二六０九七八二００號及二十四日北市警交大四字第
    ０九二六一二八二五００號函文各一份在卷可參，惟據告訴人於本院九十二年九
    月二十六日調查時到庭證述：伊騎乘機車與被告車輛沿同路同向行駛，行經肇事
    地點之交岔路口前時，因該處交通號誌為綠燈，故車輛均往前行駛，此時突見被
    告車輛不僅煞車且倒車，以致當時伊在被告車後因閃避不及，故被告車輛撞及其
    所騎乘機車之前車頭致其失控倒地等語（參見本院前揭期日訊問筆錄），以及前
    揭證人丙○○於前揭期日到庭證述稱：伊見被告沿和平東路三段往台北方向，在
    近富陽街之交岔路口時綠燈要迴轉，改往木柵方向，當時告訴人所騎乘機車正好
    也到路口，當被告車輛迴轉道一半時，而告訴人騎乘機車看到閃避不及就倒地，
    告訴人機車倒地後擦撞路口分隔島上的水泥等情，兩者雖就當時被告車輛之行車
    動向為迴轉或倒車，又告訴人機車究係撞及被告車輛抑或閃避時失控撞及交通島
    等節，所述未盡一致，然被告車輛當時在交岔路口欲迴轉改道行駛時，而與適經
    其車後之告訴人所騎乘機車發生碰撞一節，均為相同之陳述，況告訴人縱如證人
    所言，係閃避被告車輛而失控倒地，緣由亦肇因於被告駕駛行為，無礙被告過失
    行為之認定，另審酌被告於本院審理時自承：伊當時駕車沿內側車道行駛，行經
    肇事地點之交岔路口欲迴轉改道，然因受到同路段對向車流阻擋，為方便對向車
    輛之通行才倒車，然一開始倒車時即被撞等語，故由發生本件車禍事故雙方關於
    行車動線之陳述，足認被告駕車沿台北市○○○路○段由木柵往台北之方向內側
    車道行駛，行經該路段與富陽街之交岔路口時，欲迴轉改道行駛，然因受到對向
    車流之阻擋，未避免阻礙對向車輛之通行而倒車，即與其車後告訴人所騎乘之機
    車相撞及而肇事。
(二)、按汽車在交通頻繁處所，不得倒車，但因讓車、停車或起駛有倒車必要者，不在
    此限；又汽車倒車時，應顯示倒車燈光或手勢後，謹慎緩慢後倒，並應注意其他
    車輛及行人；道路交通安全規則第一百十條第一款、第二款分別定有明文。被告
    係考領有普通小型車駕駛執照之駕駛人，就上開之規定，自應知之甚稔，又依其
    當時行駛之路線，應無不能注意之情事，被告當時駕車行經交通頻繁之和平東路
    三段車道上，本不宜任意倒車，但未避免阻礙同路段對向車輛之通行而倒車，原
    本無可厚非，惟應仔細注意車道上尚有其他車輛行駛之情況，由前揭告訴人對事
    發經過之陳述及被告自承甫倒車時即聽到碰撞聲等情，顯示被告確於倒車時，疏
    未注意車後狀況，以致撞及當時在其車後之告訴人，被告對本件事故之發生為有
    過失，至屬明確。從而，被告之過失行為與告訴人所受傷害間，存有相當因果關
    係，應屬灼然。
(三)、綜上所述，本件事證明確，被告所辯要屬卸責、避就之詞，委無可採，其犯行堪
    以認定，應依法論科。
三、核被告所為，係犯刑法第二百八十四條第一項前段之過失傷害罪。本件事故發生
    後，雙方並未通知警員到現場處理，而由被告駕駛其自用小客車將告訴人送至前
    揭萬芳醫院就醫，嗣因雙方對和解金額未獲一致，直至告訴人向臺灣臺北地方法
    院檢察署提出告訴，被告始被傳喚到案說明案情，此據告訴人及被告分別陳明在
    卷，並有前揭證人丙○○九十二年三月二十五日提出到院之書函內容在卷可參，
    是被告並不合於刑法第六十二條前段所定對於未發覺之犯罪自首而接受裁判之要
    件。爰審酌事故發生當時，被告駕駛其自用小客車將告訴人送至台北市立萬芳醫
    院就醫，雖未有自首之情事，然即時救助傷者之態度仍值稱許，惟其發生本件車
    禍之過失程度及於本次偵、審程序中，矢口否認過失之犯後態度，告訴人所受之
    傷害，以及被告業已賠償告訴人醫療費用新台幣（下同）七萬二千元，有收據影
    本在卷可參，惟因與告訴人要求之一百七十餘萬元數額尚屬有間，雙方迄今尚未
    就民事賠償達成和解等一切情狀，量處如主文所示之刑，諭知易科罰金之折算標
    準。
四、據上論斷，依刑事訴訟法第四百五十二條、第二百九十九條第一項前段，刑法第
    二百八十四條第一項前段、第四十一條第一項前段，罰金罰鍰提高標準條例第一
    條前段、第二條，判決如主文。
本案經檢察官林秀濤到庭執行職務。
中      華      民      國    九十二    年     十二     月    二十九    日
                                      臺灣臺北地方法院交通法庭
                                            審判長法  官  陳博文
                                                  法  官  陳婷玉
                                                  法  官  鄧德倩
右正本證明與原本無異。
如不服本判決，應於判決送達後十日內向本院提出上訴狀（應抄附繕本）。告訴人或
被害人如對於本判決不服者，應具備理由請求檢察官上訴，其上訴期間之計算係以檢
察官收受判決正本之日期為準。
                                                  書記官  石幸代
中      華      民      國    九十二    年     十二     月    二十九    日
附錄本案論罪科刑法條全文：
中華民國刑法第二百八十四條
(過失傷害罪)
一、因過失傷害人者，處六月以下有期徒刑、拘役或五百元以下罰金，致重傷者，處
    一年以下有期徒刑、拘役或五百元以下罰金。
二、從事業務之人，因業務上之過失傷害人者，處一年以下有期徒刑、拘役或一千元
    以下罰金，致重傷者，處三年以下有期徒刑、拘役或二千元以下罰金。


司法院資訊處製作；財團法人民間司法改革基金會備份。
